臺灣高等法院臺南分院刑事判決　　　　 95年度上易字第672號
上　訴　人　臺灣臺南地方法院檢察署檢察官
上　訴　人
即　被　告　丁○○
上列上訴人因被告竊盜案件，不服臺灣臺南地方法院95年度易字
第1014號中華民國95年9月22日第一審判決（起訴案號：臺灣臺
南地方法院檢察署95年度偵字第7873號、第10243號，併辦案號
：同署95年度偵字第14347號），提起上訴，本院判決如下：
    主  文
原判決撤銷。
丁○○共同於夜間侵入住宅毀損門扇竊盜，累犯，處有期徒刑捌
月；又連續攜帶兇器竊盜，累犯，處有期徒刑壹年，扣案瑞士刀
壹把沒收。應執行有期徒刑壹年陸月。扣案之瑞士刀壹把沒收。
    事實
一、丁○○前因竊盜案件，經台灣台南地方法院判處有期徒刑1
    年，嗣經被告提起上訴後，於民國92年8月21日撤回上訴而
    確定；再因施用毒品案件，經台灣台南地方法院分別判處有
    期徒刑6月及8月確定。上開3罪刑經台灣台南地方法院裁定
    應執行有期徒刑2年確定，並於94年8月21日縮短刑期期滿執
    行完畢。
二、詎丁○○仍不知悔改，分別為下列竊盜犯行：
(一)與黃靖翰（另案審理）共同基於意圖為自己不法之所有之竊
    盜犯意，於95年3月17日或18日夜間某時，由黃靖翰把風，
    丁○○則以不詳方式撬壞構成門扇之一部之喇叭鎖後，侵入
    台南市○○路148巷5號甲○○住處，竊取甲○○所有手錶1
    支、行動電話1支、及硬幣2千元，得手後，甲○○將行動電
    話交予黃靖翰，手錶及硬幣則供己使用，嗣2人於95年4月2
    日凌晨3時55分許，因共乘黃靖翰向友人所借用之丙○○所
    失竊之車牌號碼ORO－629號重型機車（黃靖翰收受贓物罪嫌
    另案審理），行經高雄縣湖內鄉○○路○段11號前，為警查
    獲。
(二)
  (一)丁○○復另行起意，意圖為自己不法之所有，基於同一竊盜
    之概括犯意，先於同年6月19日中午某時許，在台南市○區
    ○○街西華堂前，見廖炯峰所有之車牌號碼AUR－721號重型
    機車1輛停放於該處，認有機可乘，遂以自備之機車鑰匙（
    未扣案）發動前開車輛而竊取之，得手後，供己代步使用；
    又於同年月25日下午1時22分許，騎乘前揭機車前往臺南市
    ○區○○路1段176巷1號，徒手打開該處大門進入楊金治住
    處內（侵入住宅部分未據告訴），竊取楊金治所有現金新台
    幣300元，得手後，欲離去之際，遭鄰居吳茂林、鄭施靜枝
    發現，遂棄車逃逸。
  (二)丁○○承前同一竊盜之概括犯意，復於同日晚上7時許，在
    台南市○區○○路與長榮路口，持其所有客觀上足對人之生
    命、身體、安全構成威脅，具有危險性而可作為兇器使用之
    瑞士刀一把，打開乙○○所有之車牌號碼為GPA─478 號之
    重型機車之電門而竊取，得手後，供己代步使用，嗣於同年
    月27日凌晨0時5分許，因騎乘前揭機車，行經台南縣永康市
    ○○路473號地下停車場時，為警查獲，並扣得其所有供犯
    本件竊盜罪用之瑞士刀一把。
三、案經臺南市警察局第五分局報請臺灣臺南地方法院檢察署檢
    察官偵查起訴，及移送併辦。
    理由
一、上訴人即被告丁○○經合法傳喚，於本院審理時無正當理由
    不到庭，惟上開犯罪事實二、(一)( 二)(二)部分，業據被告
    丁○○於原審審理時為有罪之陳述，就有關檢察官起訴書記
    載之證據於原審審理中亦同意作為證據，合先敘明，是該部
    分犯罪事實業據被告供承不諱，核與證人即共犯黃靖翰於警
    詢供述竊盜經過等情相符，亦與證人即被害人甲○○、杜翊
    群於警詢及被害人甲○○於本院審理中所指訴失竊情節相符
    合，並有瑞士刀1把扣案可參，此外復有贓物認領保管單、
    車輛協尋電腦輸入單、車輛車牌遺失作業查詢資料、臺南市
    警察局車輛失竊電腦輸入單、扣押筆錄及扣押物品目錄表、
    及查獲照片三張在卷可稽，足證被告於審判中之自白與事實
    相符，應堪採信，該部分犯行足堪認定。
二、至犯罪事實二、(二)(一)部分業據被告於警詢中自白不諱，此
    外並有車輛竊盜車牌失竊資料查詢表、報案三聯單，及照片
    7 張及扣押物品目錄表在卷足憑，事證至為明確，被告此部
    份犯行自堪認定。
三、綜上所述，本件事證明確，被告上開竊盜之犯行，堪以認定
    ，應依法論科。
貳、論罪科刑部分
一、
(一)按行為後法律雖有修正，但其內容僅係形式上做文字之修正
    ，或僅係將法理明文化，或僅係易動法條項次時，因未涉及
    犯罪構成要件或處罰內容之變更，自非屬法律之變更，而無
    依刑法第2條第1項之規定予以比較新舊法之必要，惟修正後
    之內容如客觀上已涉及犯罪構成要件或處罰內容等實質上變
    更時，即屬法律之變更，而應依刑法第2條第1項之規定比較
    新舊法。至比較結果，如修正後之內容，依行為人所犯個案
    具體主觀上比較結果，認並無有利之情形時，依刑法第2條
    第1項前段之規定，即應適用舊法即行為時法，如有利於行
    為人時，則應依刑法第2條第1項後段之規定，適用新法即裁
    判時法，足見應否適用刑法第2條第1項之規定比較新舊法，
    應取決於修正後法條之實質內容，於客觀上是否已有變更為
    依據，而非取決於是否有利於行為人，至於究竟應適用行為
    時法或裁判時法，始應就行為人所犯個案做具體主觀上之比
    較以判斷新法是否有利於行為人，如新法有利於行為人，則
    應適用新法即裁判時法，如新法並無有利於行為人之情形時
    ，則應適用舊法即行為時法。
(二)查刑法第28條、第47條、第51條第5款、第56條等條文已於
    94年2月2日修正公布，其中(1)修正後刑法第28條已由原先之
    「2人以上共同實施犯罪之行為者，皆為正犯」修正為「2
    人以上共同實行犯罪之行為者，皆為正犯」；(2)第47條已由
    原先之「受有期徒刑之執行完畢，或受無期徒刑或有期徒刑
    一部之執行而赦免後，5年以內再犯有期徒刑以上之罪者，
    為累犯，加重本刑至2分之1」，修正為第47條第1項「受徒
    刑之執行完畢，或一部之執行而赦免後，5年以內故意再犯
    有期徒刑以上之罪者，為累犯，加重本刑至2分之一」，並
    增列第2項「第98條第2項關於因強制工作而免其刑之執行者
    ，於受強制工作處分之執行完畢或一部之執行而免除後，5
    年以內故意再犯有期徒刑以上之罪者，以累犯論」；(3)第56
    條業經刪除；(4)第51條第5款由原先之「宣告多數有期徒刑
    者，於各刑中之最長期以上，各刑合併之刑期以下，定其刑
    期。但不得逾二十年。」，修正為「宣告多數有期徒刑者，
    於各刑中之最長期以上，各刑合併之刑期以下，定其刑期。
    但不得逾30年」）；並均自95 年7月1日起施行。則依上開
    規定，被告行為後刑法第28條、第47條、第56條、第51條第
    5款等條文之內容，於客觀上均已發生實質上之變更，揆諸
    前開說明，自應依新修正刑法第2條第1項之規定予以比較適
    用。則依上開規定，被告丁○○之行為，無論依新舊法，均
    屬正犯及累犯；又修正後刑法第51條第5款亦並非較有利於
    行為人，依刑法第2條第1項前段之規定，仍應依修正前刑法
    ，定其應執行之刑（最高法院95年第8次刑事庭會議決議參
    照），至於連續犯之規定，則因被告丁○○所犯之罪，其中
    事實欄二、(二)部分，如後所述，有連續犯關係，如依95年
    7 月1日新法施行前之刑法第56條之規定，僅論以一罪即可
    ，如依95年7月1日新法施行後刑法之規定，則因連續犯之規
    定業已刪除，其所犯各罪，應分論併罰；則綜合上情，比較
    新舊法結果，自以修正前刑法第28條、第47條、第56條、第
    51 條第5款之規定有利於被告，依95年7月1日新施行之刑法
    第2條第1項前段之規定，自應適用行為時法即95年7月1日施
    行前之刑法第28條、第47條、第56條、第51條第5款之規定
    ，併此敘明。
二、按刑法第321條第1項第3款之攜帶兇器竊盜罪，係以行為人
    攜帶兇器為其加重條件，此所謂兇器，其種類並無限制，凡
    客觀上足以對人之生命、身體、安全構成威脅，具有危險性
    之兇器為已足，並不以攜帶之初有行兇之意圖為必要，最高
    法院79年臺上字第5253號判例意旨可為參照。查被告持以犯
    本件竊盜案件之瑞士刀一支，為鋼鐵材質且前端尖銳，客觀
    上自屬足以對人之生命、身體、安全構成威脅，顯為具有危
    險性之兇器無訛。又按附加於門上之掛鎖，其鎖固屬安全設
    備；至鑲在門上之喇叭鎖，該鎖即構成門扇之一部，如加以
    毀壞，則應認係毀壞門扇。
三、核被告丁○○所為，係犯刑法第320條第1項竊盜罪（按即事
    實欄二 (二)(一)犯行）、第321條第1項第1款第2款之於夜間
    侵入住宅毀損門扇竊盜罪（按即事實欄二 (一)犯行）、及
    刑法第321條第1項第3款之攜帶兇器竊盜罪（按即事實欄二
    (二)(二)犯行）。被告丁○○與共犯黃靖翰就事實欄二 (一)
    於夜間侵入住宅毀損門扇竊盜之犯行，有犯意聯絡及行為分
    擔，為共同正犯。又被告就事實二、(二)部份之竊盜行為，
    均時間緊接，所犯係構成要件相同之罪名，顯係基於概括之
    犯意反覆為之，為連續犯，應依刑法第56條之規定，論以1
    罪，從一重之攜帶兇器竊盜罪處斷。又其所犯於夜間侵入住
    宅毀損門扇竊盜罪與攜帶兇器竊盜罪，二罪犯意個別，應分
    論併罰。
四、又被告丁○○前因竊盜案件，經台灣台南地方法院判處有期
    徒刑1年，嗣經被告提起上訴後，於92年8月21日撤回上訴而
    確定；再因施用毒品案件，經台灣台南地方法院分別判處有
    期徒刑6月及8月確定。上開3罪刑經台灣台南地方法院裁定
    應執行有期徒刑2年確定，並於94年8月21日縮短刑期期滿執
    行完畢，有臺灣高等法院被告全國前案紀錄表一份足按。被
    告受有期徒刑執行完畢，5年內以再犯有期徒刑以上之本罪
    ，應適用刑法第47條之規定，加重其刑。
五、
(一)台灣台南地方法院檢察署檢察官移送併辦之該署95年度偵字
    第14347號案件（按即事實欄二 (二)(一)之犯行），雖未經起
    訴，然該部分與經起訴論罪科刑部份犯行，依上所述，有連
    續犯之關係，屬裁判上一罪，為起訴效力所及，本院自應併
    予審理，附此敘明。
(二)被告所犯事實欄二、(一)之犯行係犯同法第321條第1項第
    1、2款之於夜間侵入住宅毀壞門扇加重竊盜罪。檢察官漏未
    論及另有同條項第2款之加重情形，容有未洽，附此說明。
參、撤銷改判之理由：
一、原審以被告竊盜犯行明確，予以論罪科刑，固非無見，惟查
    (1)事實二、(二)(一)部分之犯行，原審未及審究，尚有未洽。
    (2)事實二、(一)部分之犯行，原審漏未論及被告另有刑法第
    321條第1項第2款之毀壞門扇之加重事由，亦有未合。是被
    告上訴意旨僅泛稱不服原判決，未予具体指摘原判決有何不
    當，雖為無理由，惟公訴人以被告攜帶凶器竊盜罪部分尚有
    前揭併辦部分之竊盜犯行，為裁判上一罪，原審未及審酌為
    由提起上訴，則為有理由，且原判決亦有上揭不當之處，自
    應予撤銷改判。
二、爰審酌被告丁○○有竊盜前科素行不良、屢犯竊盜、其貪圖
    小利之犯罪動機、目的、共同於夜間侵入住宅毀壞門扇竊盜
    及攜帶兇器竊盜行為所生危害、行竊所得財物價值分別僅2
    千元及6千元、及被告於原審坦承犯行等一切情狀，量處如
    主文第2項所示之刑，並定其應執行之行，以資懲儆。
三、扣案之瑞士刀一把，為被告丁○○所有，且係供本案犯罪所
    用之物，業據被告於原審審理中供明在卷，應依刑法第38條
    第1項第2款宣告沒收，至扣案手提袋1個、皮夾1個、筆記本
    1本、地方法院檢察署公文封1個、鑰匙1串、注射針筒1支、
    身分證1枚雖為被告丁○○，但與本案無涉，又扣案西瓜刀1
    支、折疊刀1支、扳手1只、扳手螺絲1只、鉗子1只、手套1
    付、口罩1個，則為被告否認為其所有，此外，復無其他證
    據可資證明前開扣案之物確為被告所有，供犯罪所用或犯罪
    預備之物，是本件扣案之手提袋1個、皮夾1個、筆記本1本
    、地方法院檢察署公文封1個、鑰匙1串、注射針筒1支、身
    分證1枚、西瓜刀1支、折疊刀1支、扳手1只、扳手螺絲1只
    、鉗子1只、手套1付、口罩1個，均不另為沒收之諭知。
肆、被告經合法傳喚，有送達證書在卷可稽，無正當理由未於審
    判期日到庭，爰不待其陳述，逕行判決。
伍、適用法律之依據
一、依刑事訴訟法第369條第1項前段、第364條、第299條第1項
    前段、第371條。
二、刑法第2條第1項、第321條第1項第1款、第2款、第3款、修
    正前刑法第28條、第47條、第56條、第51條第5款、刑法第
    38 條第1項第2款，判決如主文。
中　　華　　民　　國　　96　　年　　6　　月　　12　　日
                  刑事第四庭    審判長法　官 吳志誠
                                      法　官 陳珍如
                                      法　官 羅心芳
以上正本證明與原本無異。
不得上訴。
　　　　　　　　　　　　　　　　　　　書記官 蔡振豐
中　　華　　民　　國　　96　　年　　6 　　月　　12　　日
附錄本案論罪科刑法條全文
中華民國刑法第321條第1項第1、2、3款
犯竊盜罪而有左列情形之一者，處6月以上、5年以下有期徒刑：
一於夜間侵入住宅或有人居住之建築物、船艦或隱匿其內而犯之
者。
二  毀越門扇、牆垣或其他安全設備而犯之者。
三  攜帶兇器而犯之者。
四  結夥三人以上而犯之者。
五  乘火災、水災或其他災害之際而犯之者。
六  在車站或埠頭而犯之者。
